【裁判字號】    91,訴,3317
【裁判日期】    920305
【裁判案由】    違反藥事法
【裁判全文】
臺灣高雄地方法院刑事判決                        九十一年度訴字第三三一七號
    公  訴  人  臺灣高雄地方法院檢察署檢察官
    被      告  甲○○
    被      告  乙○○
右列被告因違反藥事法案件，經檢察官提起公訴（九十一年度偵字第二二八九八號）
，本院判決如左：
    主  文
乙○○、甲○○共同製造偽藥，均處有期徒刑伍月。均緩刑年。
龜鹿二仙膠壹盒沒收。
    事  實
一、乙○○明知未經中央衛生主管機關之核准，不得擅自製造、販賣藥物，竟自民國
    九十年五、六月間，在不詳地點，未經中央衛生主管機關核准製造摻有「龜版、
    鹿角、枸杞、人參」等四種中藥材之龜鹿二仙膠，復與甲○○基於共同概括犯意
    聯絡，自九十年十二月間起，提供藥材並以每月新台幣（下同）一萬二千元之代
    價雇用甲○○熬煮製作等行為分擔，共同製造不詳數量之龜鹿二仙膠進而多次販
    賣予不特定人使用。嗣於九十一年五月六日，甲○○以乙○○所提供之前述藥材
    ，在高雄市楠梓區○○○路五十二號前空地以大鍋熬煮製造龜鹿二仙膠時，經高
    雄市政府衛生局會同員警當場查獲，並扣得重約三百公克之龜鹿二仙膠一盒。
二、案經高雄縣政府函送臺灣高雄地方法院檢察署檢察官偵查起訴。
    理  由
一、訊據被告乙○○、甲○○固對於乙○○自九十年五、六月間起，未經中央衛生主
    管機關核准，即在不詳地點調製摻有「龜版、鹿角、枸杞、人參」等四種中藥材
    之龜鹿二仙膠，並自九十年十二月間起，由乙○○提供藥材以每月一萬二千元之
    代價雇用甲○○熬煮製作，迄至九十一年五月六日在上開地點製造，始為警查獲
    等情坦承不諱，然辯稱：其並不知製造龜鹿二仙膠需經中央主管機關許可始能製
    造之藥品云云。然查：
  (一)本件扣案之龜鹿二仙膠，經行政院衛生署中醫藥委員會檢定結果，確由「龜版、
    鹿角、枸杞、人參」等四種中藥材組成，屬藥事法第六條所稱之「藥品」，應由
    中藥製造業者領得藥品許可證後始得製售，另中藥販業者得依據行政院衛生署所
    公布之成藥及固有成方管理辦法第九條之規定，經核發登記證後始得製售等情，
    有該會九十二年一月二日衛中會藥字第九一０一四五九一號函一件在卷可稽。而
    被告等未曾申請許可證或登記證即製造該龜鹿二仙膠乙節，亦經其自白，並經移
    案機關高雄市政府衛生局函敘屬實。
  (二)依藥事法第六條第一款之規定，「藥品」係指「載於中華藥典或經中央衛生主管
    機關認定之其他各國藥典、公定之國家處方集，或各該補充典籍之藥品」，而所
    謂「偽藥」，依同法第二十條第一款之規定，係指藥品經稽查或檢驗有未經核准
    擅自製造之情形者而言。依被告二人供稱：「其等係因為聽說龜鹿二仙膠是傳統
    藥方，對人體很好，始自行購買藥材製造」等語，可見被告等亦知悉龜鹿二仙膠
    屬於固有成方。而我國對於中、西藥品向來均有各種檢驗、管理措施見諸媒體對
    民眾宣導，對於此種固有成方非任何人均可製售一事，當能知悉。是被告等所辯
    ，並不足採。
  (三)綜上所述，本案事證明確，被告右揭製造偽藥並販賣偽藥之犯行，洵堪認定，應
    予依法論科。
二、核被告等所為，均係違反藥事法第八十二條第一項之製造偽藥罪及藥事法第八十
    三條第一項之販賣偽藥罪。其所犯右揭多次製造、販賣偽藥之行為，時間緊接，
    犯罪構成要件相同，顯係基於概括之犯意為之，應依連續犯之規定，論以一罪，
    並加重其刑。其所犯上開連續製造及連續販賣二罪之間，有方法、結果之牽連關
    係（參最高法院七十五年度第二十一次及六十六年度第一次刑事庭決議；最高法
    院四十二年台上字第四一０號判例及七十三年台上字第五三四四號判決），應依
    刑法第五十五條之規定從一重之製造偽藥罪處斷。又被告二人間對於上開犯行有
    犯意聯絡及行為分擔，為共同正犯。本院審酌被告均無前科，素行良好，此有臺
    灣高等法院被告全國前案紀錄表及臺灣高雄地方法院檢察署刑案紀錄表各一件在
    卷可查。其等未經中央衛生主管機關之核准，自行製造繼而販賣偽藥，對社會潛
    在危害非輕，惟犯後坦承犯行，態度良好等一切情狀，量處如主文所示之刑。又
    被告前均未曾受有期徒刑以上刑之宣告，已如前述，因一時失慮，偶罹刑典，事
    後已坦承犯行，深具悔意，經此刑之宣告後，應知警惕而無再犯之虞，本院因認
    暫不執行其刑為當，予以宣告緩刑三年，用啟自新。又扣案重約三百公克之龜鹿
    二仙膠一盒，被告所有，且係供犯罪所用之物，業據被告供明在卷，爰依刑法第
    三十八條第一項第二款規定，併予宣告沒收。
據上論斷，應依刑事訴訟法第二百九十九條第一項前段，藥事法第八十二條第一項、
第八十三條第一項，刑法第十一條前段、第二十八條、第五十六條、第五十五條、第
七十四條第一款、第三十八條第一項第二款，判決如主文。
本案經檢察官黃建銘到庭執行職務。
中    華    民    國    九十二    年      三      月        五          日
                                  臺灣高雄地方法院刑事第七庭
                                      法  官  汪  怡  君
右為正本，係照原本作成，證明與原本無異。
如不服本判決，應於送達後十日內，向本院提出上訴狀。
                                      書記官  李  梅  芬
中    華    民    國    九十二    年      三      月        六          日


司法院資訊處製作；財團法人民間司法改革基金會備份。
